【裁判字號】    90,上易,561
【裁判日期】    900430
【裁判案由】    詐欺
【裁判全文】
臺灣高等法院高雄分院刑事判決                      九十年度上易字第五六一號
    上  訴  人  甲○○
    即  被  告
右上訴人因詐欺案件，不服臺灣高雄地方法院八十九年度易字第四三九四號中華民國
九十年二月十四日第一審判決（起訴案號：臺灣高雄地方法院檢察署八十九年度偵緝
字第九九一號），提起上訴，本院判決如左：
      主  文
上訴駁回。
      事  實
一、甲○○曾於民國八十七年間，因偽造文書罪，經本院判處有期徒刑一年十月，緩
    刑四年，於八十九年九月二十五日緩刑報結；另於八十八年間，因侵占罪，經臺
    灣高雄地方法院判處有期徒刑七月，並經本院上訴駁回確定，於八十九年十一月
    十五日入監執行（預計於九十年六月十四日執行完畢，故不成立累犯）；其前自
    八十八年三月起至同年十月間止，利用任職業務員之機會，侵占欣輿實業有限公
    司代收之貨款，共計新臺幣（下同）四十一萬五千零五十六元（起訴書誤載為三
    十六萬餘元），以償還其積欠錢莊債務之利息，並以為其生活費之支用，嗣為欣
    輿公司發覺，將其解僱並提起告訴（業務侵占案件，經臺灣高雄地方法院判處有
    期徒刑七月，並經本院上訴駁回確定，即前述預計於九十年六月十四日執行完畢
    ），且其尚積欠錢莊相當之債務。甲○○明知自己經濟已陷於困境，並無支付貨
    款之能力，竟基於意圖為自己不法所有之詐欺概括犯意，自八十八年十月二十九
    日起至同年十二月三十日止，連續向設於高雄市三民區○○○路二四○號「惠程
    興業有限公司（以下簡稱惠程公司）」佯稱欲購買機油蕊、通心起子、梅開板手
    等各類五金工具以為銷售，使惠程公司信以為真陷於錯誤，依約將前開貨品交予
    甲○○或其所指定之客戶，前後共計詐得五金工具之貨款十一萬八千九百六十七
    元。詎甲○○於取得前開貨品後，拒不付款，並逃逸無蹤，惠程公司始知受騙。
二、案經惠程公司訴由臺灣高雄地方法院檢察署檢察官偵查起訴。
      理  由
一、訊據被告甲○○對於確曾於右揭時、地向告訴人惠程公司訂購五金工具並已收受
    上開貨品，貨款共計十一萬八千九百六十七元，嗣後均未給付惠程公司貨款，且
    購買貨物當時確實經濟情況不好之事實固不諱言，惟矢口否認有何詐欺犯行，辯
    稱：伊先以個人名義向惠程公司訂貨，後本欲成立「協信行」之公司，但事後公
    司沒成立，伊將上開貨品銷售予世良保養廠及華甫保養廠，而世良保養廠收到貨
    之後只給伊五千元，華甫保養廠則人去樓空，致伊無法支付所欠惠程公司之貨款
    ，伊並無詐欺之行為及犯意云云。惟查：
    （一）被告確有於右揭時、地向告訴人惠程公司訂購五金工具並已收受上開貨品
          ，貨款共計十一萬八千九百六十七元，均未給付貨款予惠程公司之事實，
          業據被告供承不諱，核與告訴人法定代理人黃美鳳於偵查、原審及本院調
          查時指述之情節相符，並有惠程公司銷貨傳票二十二紙影本附卷可稽。被
          告此部分之自白核與事實相符，堪信為真實。
    （二）被告於原審審理時先則辯稱：伊將上開貨品銷售予世良保養廠及華甫保養
          廠時，並交待上開二家保養廠將貨款交予惠程公司云云，嗣後則辯稱：伊
          係請惠程公司至世良保養廠裝機時，並向世良保養廠收取貨款，因惠程公
          司未收到貨款，始提起本件告訴云云，前後辯詞不一，已有可疑。況據證
          人即惠程公司負責人黃美鳳於原審審理暨本院調查時證述：伊係將貨物出
          售予被告，當然是要向被告收取貨款，被告並無向伊稱向世良保養廠或向
          其他人收取上開貨款等語。復據證人即世良保養廠負責人楊臣良於原審審
          理時證稱：伊共向被告購買貨品四萬八千元，因伊所經營之保養廠剛成立
          ，故先付予被告二萬五千元，其餘款項再分期給付予被告，後被告即不知
          所蹤，無法交付，又伊並無與被告約定將上開貨款交予惠程公司等語。又
          參以果如被告前辯稱所言，其與世良保養廠及華甫保養廠約定，由上開二
          家保養廠將上開貨款直接給付予惠程公司，衡情被告除直接與上開二家保
          養廠約定外，應將上開事實告知予惠程公司，使惠程公司得以向上開二家
          保養廠收取貨款，惠程公司焉會均不知上情？是被告顯無與世良及華甫保
          養廠約定，使上開二家保養廠將貨款直接交付予惠程公司之事實，已堪認
          定。是尚難據被告前後供述不一，且與事實相違之供述，而採為認定被告
          有利之證據。
    （三）被告於偵查時供稱：伊在欣輿公司任職至八十八年十月後，即無工作，故
          開始批貨賣予保養廠，而伊因經濟狀況不佳，並要租屋、養小孩，始挪用
          欣輿公司之款項，挪用之款項均支付予錢莊利息及充作生活費用等語。被
          告於八十八年十月間，經濟財務已陷於窘困，且尚積欠錢莊相當之債務，
          其已無任何資力給付上開貨款至為明顯，竟仍向告訴人購貨，且事後亦不
          出面處理上開貨款，經告訴人提起本件告訴，並經檢察官通緝始到案，其
          有不法所有意圖及詐欺之故意，至堪認定。
    （四）綜上所述，顯見被告於行為之初既有意圖為自己不法所有，施用詐術，使
          告訴人陷於錯誤，而交付其所購之五金工具，至為明確。本件事證明確，
          被告上開犯行堪以認定。
二、核被告甲○○所為，係犯刑法第三百三十九條第一項之詐欺取財罪。被告先後多
    次詐欺取財犯行，時間緊接，方法相同，觸犯構成要件相同之罪名，顯係基於概
    括犯意反覆為之，依連續犯規定論以一罪，並依法加重其刑。
三、原審引用刑法第五十六條、第三百三十九條第一項、第四十一條第一項、罰金罰
    鍰提高標準條例第一條前段、第二條之規定，並審酌被告前有偽造有價證券暨侵
    占之犯罪前科，素行非佳，有臺灣高等法院被告全國前案紀錄表一紙在卷可按，
    且甫因業務侵占案件，經欣輿實業有限公司解職並提起刑事告訴，竟不知謹言慎
    行，再為本件犯行，犯罪之手段、目的，犯罪所取得之利益，惟事後已與告訴人
    達成民事和解，有和解書乙紙附卷可稽，並經告訴人撤回本件告訴，有刑事撤回
    告訴狀乙紙在卷可按，及犯後未坦承犯行等一切情狀，量處有期徒刑四月，並諭
    知易科罰金之折算標準。本院復斟酌告訴人代表人黃美鳳於本院調查時陳稱願意
    原諒被告等情狀。原判決認事用法並無違誤，量刑亦稱允當。被告空言否認，上
    訴指摘原審判決不當，即無理由，應予以駁回。被告現正執行刑罰，雖告訴人代
    表人表示願意原諒被告，亦與緩刑之要件不符，爰不予宣告緩刑，併予敘明。
據上論斷，應依刑事訴訟法第三百六十八條，判決如主文。
本案經檢察官張其主到庭執行職務。
中      華      民      國    九十      年      四      月    三十      日
                              臺灣高等法院高雄分院刑事第五庭
                                  審判長法官  吳水木
                                        法官  趙文淵
                                        法官  陳朱貴
右正本證明與原本無異。
不得上訴。
  書記官  呂素珍
中    華    民    國      九十      年       五       月       二       日
附錄本判決論罪之法條：
刑法第三百三十九條第一項
  意圖為自己或他人不法之所有，以詐術使人將本人或第三人之物交付者，處五年以
  下有期徒刑、拘役或科或併科一千元以下罰金。
                                                                        Ｆ


司法院資訊處製作；財團法人民間司法改革基金會備份。
